【裁判字號】    99,訴,373
【裁判日期】    991014
【裁判案由】    損害賠償
【裁判全文】
臺灣基隆地方法院民事判決               99年度訴字第373號
原  告  甲○○
        乙○○
被  告  丙○○
上列當事人間因原告提起刑事附帶民事訴訟，請求侵權行為損害
賠償事件，經本院刑事庭裁定移送前來（99年度基交簡附民字第
38號裁定），本院於中華民國99年10月6日言詞辯論終結，判決
如下：
    主  文
被告應給付原告甲○○新臺幣參萬零壹佰玖拾參元，被告應給付
原告乙○○新臺幣參萬零伍佰肆拾伍元，及均自民國九十九年七
月三日起至清償日止，按年息百分之五計算之利息。
原告其餘之訴駁回。
訴訟費用由被告負擔百分之二十三，餘由原告負擔。
本判決原告勝訴部分得假執行。
原告其餘假執行之聲請駁回。
    事實及理由
壹、原告起訴主張：
一、被告於民國98年11月14日晚上8時50分許，駕駛車牌號碼926
    1-UA號自用小客車，沿臺北縣瑞芳鎮○○街往中正路方向行
    駛，途經臺北縣瑞芳鎮○○路○段與民權街交岔路口時，本
    應注意車輛行至閃光紅燈號誌之交岔路口，應減速接近，先
    停止於交岔路口前，支線道車應暫停讓幹線道車先行；又汽
    車行駛時，駕駛人應注意車前狀況，並隨時採取必要之安全
    措施，以避免危險之發生，而當時天候雨、夜間有照明，市
    區道路，依其智識、能力並無不能注意之情事，竟疏未注意
    行經閃光紅燈號誌肇事岔路口，支線道車未讓幹道車先行，
    即貿然行駛，適原告甲○○駕駛車牌號碼7776-GZ號自用小
    客車搭載原告乙○○，沿明燈路3段往瑞芳火車站方向行駛
    而發生擦撞，致原告甲○○受有下背鈍挫傷併第四、五腰椎
    及第五腰椎第一薦椎椎間盤突出等傷害，原告乙○○則受有
    耳咽管阻塞併耳膜塌塞之傷害。該過失傷害部分經臺灣基隆
    地方法院檢察署偵查後向本院聲請簡易判決處刑，業經本院
    刑事簡易庭判處拘役40日。原告依民法第184條、第193條及
    第195條之規定，請求被告負損害賠償責任。
二、原告甲○○部分：
    原告因此支出醫藥費新臺幣（下同）472元、交通事故鑑定
    費用3,000元、且原告受有上述重大傷害導致椎間盤壓迫神
    經，長達4、5個月左腳麻痺而造成失眠，身心受有驚嚇與折
    磨，精神上受有難以撫平之苦痛，請求慰撫金15萬元，財產
    上損害與非財產上損害共計153,472元。聲明：(一)被告應
    給付原告153,472元，及自起訴狀繕本送達被告之翌日起至
    清償日止，按年息百分之五計算之利息。(二)願供擔保，請
    准宣告假執行。
三、原告乙○○部分：
    原告因上述事故導致原告耳膜塌塞而支出醫藥費1,168元，
    且在車禍當時15分鐘期間右耳喪失聽力，而後續2個月之復
    健治療期間，耳朵會痛，又因為職業是護士的關係，工作佩
    帶聽診器時因耳朵之耳壓過高而產生劇痛，故請求精神慰撫
    金10萬元。聲明：(一)被告應給付原告101,168元，及自起
    訴狀繕本送達被告之翌日起至清償日止，按年息百分之五計
    算之利息。(二)願供擔保，請准宣告假執行。
貳、被告抗辯：
    被告於上開時地，行經閃光號誌路口，已注意路口之行車狀
    況，不意竟遭左側原告之來車，高速撞及被告駕駛車輛，造
    成被告左側車體毀損嚴重，而原告甲○○之車輛車頭嚴重毀
    損，兩顆安全氣囊爆開，造成原告脊椎、耳膜損傷，其撞擊
    力道強大，顯為超速行使下所致，然原告卻於警局筆錄詢問
    中聲稱車速約40公里，且當時被告所駕駛之車輛已逾前方幹
    線之中心線，而原告甲○○應在安全行使條件考量下減速慢
    行，卻仍高速穿越路口撞擊被告，原告甲○○之不當駕駛實
    為肇事最大主因。至於鑑定意見認為幹道車有優先通行權，
    但此項優先權並非絕對，仍應注意支線路況及車輛行進情形
    。被告當時已衡量路況，確認安全無虞，才穿越交叉路口，
    不意仍遭原告撞及，本次車輛事故並非被告能預先防範之突
    發狀況。臺灣省車輛行車事故覆議鑑定委員會未審酌兩車車
    損狀況及車禍道路現場位置，逕為認定被告為肇事主因，其
    結論有待商榷。聲明：駁回原告之訴。
參、得心證理由：
一、程序部分：
（一）被告經合法通知，均未於言詞辯論期日到場，核無民事訴
      訟法第386條所列各款情形，依民事訴訟法第385條第1項
      前段之規定，准原告之聲請，由其一造辯論而為判決。
（二）按訴之變更或追加，非經他造同意，不得為之。但擴張或
      減縮應受判決事項之聲明者，不在此限，民事訴訟法第
      255條第1項第3款定有明文。經查本件原告甲○○原起訴
      請求被告賠償438,472元，嗣後原告承宥減縮請求金額為
      153,472元，揆諸上揭法條，原告甲○○所請於法尚無不
      符，自應准許，合先敘明。
二、實體部分：
（一）原告等主張被告於98年11月14日晚上8時50分許，駕駛車
      牌號碼9261-UA號自用小客車，沿臺北縣瑞芳鎮○○街往
      中正路方向行駛，途經臺北縣瑞芳鎮○○路○段與民權街
      交岔路口時，本應注意車輛行至閃光紅燈號誌之交岔路口
      ，應減速接近，先停止於交岔路口前，支線道車應暫停讓
      幹線道車先行；又汽車行駛時，駕駛人應注意車前狀況，
      並隨時採取必要之安全措施，以避免危險之發生，而當時
      天候雨、夜間有照明，市區道路，依其智識、能力並無不
      能注意之情事，竟疏未注意行經閃光紅燈號誌肇事岔路口
      ，支線道車未讓幹道車先行，即貿然行駛，適原告甲○○
      駕駛車牌號碼7776-GZ號自用小客車搭載原告乙○○，沿
      明燈路3段往瑞芳火車站方向行駛，雙方發生擦撞，致原
      告甲○○受有下背鈍挫傷併第四五腰椎及第五腰椎第一薦
      椎椎間盤突出等傷害，原告乙○○則受有耳咽管阻塞併耳
      膜塌塞傷害之事實，業據原告提出三軍總醫院醫療費用收
      據影本1份、行政院衛生署基隆醫院醫療費用收據影本4張
      及本院99年度基交簡字第154號刑事簡易判決正本1件等物
      為證。被告則辯稱其已盡注意義務，本件車禍係因原告甲
      ○○超速行駛所致，因此其安全氣囊爆裂而導致原告2人
      受傷，其不應負侵權行為責任。經查，被告行使於台北縣
      瑞芳鎮○○路往中正路方向行駛，且行經在肇事地點路口
      時其通過之路口係屬閃光紅燈之路口，依據道路交通安全
      規則第211條第1項第2款規定，閃紅燈表示停車再開，是
      以被告行經該路口應減速接近，先停止於交叉路口前讓幹
      道車優先通行方得續行，被告顯然並未遵守上揭交通規則
      否則其與原告汽車應無發生碰撞可能，是以被告對本件車
      禍事故顯有過失，要堪認定，此有本院調閱臺灣基隆地方
      法院檢察署（以下簡稱基隆地檢署）99年度偵字第392號
      案卷內所附道路交通事故現場圖、道路交通事故調查報告
      表、交通事故談話紀錄表、現場照片等物可參，並據臺灣
      省台北縣區車輛行車事故鑑定委員會鑑定相符，亦有本院
      調閱基隆地檢署第99年度偵字第2106號案卷內所附該鑑定
      委員會縣鑑字第981721號鑑定意見可資參照。是以原告等
      主張被告應負過失侵權行為損害賠償責任要堪採信，被告
      抗辯其無過失顯無可信。且原告等主張因本件車禍受有傷
      害，業據本院調閱其等於基隆地檢署99年度偵字第392、
      2106號案卷提出之診斷證明書2份參照，原告等因本件車
      禍受有傷害併堪認定為真。
（二）按因故意或過失，不法侵害他人之權利者，負損害賠償責
      任；不法侵害他人之身體或健康者，對於被害人因此喪失
      或減少勞動能力或增加生活上之需要時，應負損害賠償責
      任；不法侵害他人之身體、健康、名譽、自由、信用、隱
      私、貞操，或不法侵害其他人格法益而情節重大者，被害
      人雖非財產上之損害，亦得請求賠償相當之金額，民法第
      184條第1項前段、第193條第1項、第195條第1項前段分別
      定有明文。茲就原告請求損害賠償範圍應否准許，審酌如
      下：
   1、原告甲○○部分：
   (1)醫療費用損失部分：
      原告請求被告賠償因傷害就醫而支出之醫療費用322元（
      含診療費222元及掛號費100元），乃屬增加生活上需要，
      依法有據，並據提出三軍總醫院醫療費用收據影本1張附
      卷為證，應予准許。另證明費150元部分，與治療身體傷
      害並無因果關係，要難認定係因身體受侵害直接增加之生
      活上之需要，原告主張該證明書費應由被告賠償尚無可採
      ，應予駁回。
   (2)事故鑑定費用：
      原告主張其因本件侵權行為而支出車輛事故鑑定費用3千
      元，並提出台灣省政府車輛車輛行車事故鑑定規費收據為
      證。然查，鑑定書係為請求保險理賠或充作訴訟證據之目
      的，顯非為治療身體傷害所增加之生活上支出，因此原告
      主張應屬侵權行為賠償範圍，依法難認有據，應予駁回。
   (3)精神慰撫金部分：
      按慰藉金之多寡，應斟酌雙方之身分、地位、資力與加害
      之程度及其他各種情形核定相當之數額。其金額是否相當
      ，自應依實際加害情形與被害人所受之痛苦及雙方之身分
      、地位、經濟狀況等關係決定之，有最高法院85年度臺上
      字第460號判決可資參照。本院審酌原告甲○○受有下背
      鈍挫傷併第四、五腰椎及第五腰椎第一薦椎椎間盤突出等
      傷害，且長達4、5個月左腳麻痺而造成失眠等情狀，其所
      受痛苦非輕，且原告係任職於印刷業，平均月薪約為40,0
      00元，而被告依據本院職權調閱被告98年之財產資料，未
      有薪資所得，擁有一部汽車及部分股票投資，資產總額為
      22820元等情，認原告甲○○請求被告給付慰撫金15萬元
      ，於5萬元範圍內尚屬合理，超過上揭金額尚嫌過高，應
      予駁回。
   (4)從而，原告因本件車禍所受之損失於50,322元(計算式：
      322＋50,000＝50,322）應予准許。
   (5)按民法第217條第1項規定，損害之發生或擴大，被害人與
      有過失者，法院得減輕賠償金額，或免除之。此項規定之
      目的在謀求加害人與被害人間之公平，倘受害人於事故之
      發生亦有過失時，由加害人負全部賠償責任，未免失諸過
      酷，是以賦與法院得不待當事人之主張，減輕其賠償金額
      或免除之職權。換言之，基於過失相抵之責任減輕或免除
      ，非僅為抗辯之一種，亦可使請求權全部或一部為之消滅
      ，故裁判上得以職權斟酌之。又所謂被害人與有過失，只
      須其行為為損害之共同原因，且其過失行為並有助成損害
      之發生或擴大者，即屬相當，不問賠償義務人應負故意、
      過失或無過失責任，均有該條項規定之適用（最高法院86
      年度台上字第1178號判決意旨參照）。經查，本件車禍事
      故發生時天候雨、夜間有照明，且在市區道路，原告甲○
      ○駕車形經交叉路口，應減速接近，並注意車前狀況，而
      依其智識、能力並無不能注意之情形，疏於注意及未採取
      必要安全措施，致本件事故發生，原告所受有上開損害亦
      有過失，業據原告甲○○不爭執。本院審酌上開情事，認
      應依據原告之過失因素酌減被告之賠償金額40%。基於前
      述，原告所請求上揭全部損害金額50,322，經過失相抵，
      酌減被告其中40%之賠償，是以原告應僅能請求被告賠償
      30,193元（計算式：50,322×60%≒30,193元，小數點以
      下四捨五入）。
   2、原告乙○○部分：
   (1)醫療費用損失部分：
      原告請求被告賠償因傷害就醫而支出之醫療費用，於行政
      院衛生署基隆醫院（下稱基隆醫院）就醫所支出之醫療費
      用部分，業據原告提出基隆醫院醫療費用收據4張影本附
      卷可參，其中收據編號0000000之費用項目為證明書費120
      元，以及收據編號0000000之費用項目為證明書費140 元
      部分，依上所述要難認為屬於身體受傷所直接增加之生活
      上支出，故不應准許，其餘醫療費用支出共計908元，乃
      屬增加生活上需要，依法有據，故原告請求醫療費用908
      元範圍內，尚屬有據，應予准許，逾此部分請求為無理由
      ，應予駁回。
   (2)精神慰撫金部分：
      本院審酌原告受有耳咽管阻塞併耳膜塌塞傷害，且治療復
      建之2個月期間，因為職業是護士的關係，工作時需要佩
      帶聽診器，佩帶聽診器時因耳壓過高而劇痛等情，原告確
      實受有精神痛苦，且原告乃為護士，月薪約為6萬元，被
      告則經本院調閱98年度財產所得資料，其並無薪資所得，
      擁有一部汽車及部分股票投資，資產總額為22820元等情
      ，認原告乙○○請求被告給付慰撫金10萬元，於5萬元範
      圍內尚屬合理，超過上揭金額尚嫌過高，應予駁回。
   (4)從而，原告因本件車禍所受之損失於50,908元(計算式：
      908＋50,000＝50,908）應予准許。
   (3)被害人與有過失者，法院得減輕賠償金額，已如前述。本
      件事故，除被告為本案發生車禍之主因外，原告承甲○○
      亦疏未注意車前狀況，閃避不及以致與被告發生碰撞，為
      本案車禍發生次因。次按駕駛汽車有過失致坐於旁座之人
      ，因本件事故受傷者，旁座之人係因藉駕駛人載送而擴大
      其活動範圍，駕駛人為之駕駛汽車，應認係旁座之人之使
      用人，得類推適用民法第224條規定依同法第217條第1項
      規定，減輕被告之賠償金額，並無不合。承上本院審酌原
      告甲○○應負擔百分之40%之過失責任，故應依據原告甲
      ○○之過失因素及原告乙○○類推適用民法第217條規定
      ，承擔原告甲○○之過失因素，酌減被告之賠償金額40%
      。基於前述，原告所請求上揭損害金額50,908元，經過失
      相抵，酌減被告其中40%之賠償，是以原告乙○○應僅能
      請求被告賠償元（計算式：50,908×60%≒30,545元）。
五、原告等勝訴部分金額未逾50萬元，依據民事訴訟法第389條
    第第1項第5款，依職權宣告假執行；至原告敗訴部分，其假
    執行之聲請，已失所附麗，併予駁回。
六、據上論結，本件原告之訴，為一部有理由，一部無理由，並
    依民事訴訟法第385條第1項前段、第79條、第85條第1項、
    第389條第1項第5款，判決如主文。
中    華    民    國    99    年    10    月    14    日
                  民事庭法  官  王翠芬
以上正本係照原本作成。
對於本件判決如有不服，應於收受送達後20日內向本院提出上訴
書狀，敘述上訴之理由，上訴於臺灣高等法院，並按他造當事人
之人數附具繕本。
中    華    民    國    99    年    10    月    14    日
                        書記官  李一農

司法院資訊處製作；財團法人民間司法改革基金會備份。
